臺灣臺中地方法院刑事裁定　
110年度聲字第3368號
聲  請  人  黃柏舜



上列聲請人因違反商業會計法等案件（本院109年度訴字第2430
號），聲請交付法庭錄音光碟，本院裁定如下:
    主  文
聲請駁回。　　
    理    由
一、聲請意旨略以：聲請人即被告黃柏舜原為本院109年度訴字
    第2430號案件之被告，該案件現由臺灣高等法院臺中分院（
    下稱臺中高分院）以110年度上訴字第1428號審理中，為將
    民國110年1月28日審判期日之錄音內容中，有關告訴人之訊
    問及其陳述之事項轉譯為文書並提出於臺中高分院，爰依刑
    事訴訟法第44條之1第2項後段規定，聲請許可自費交付該日
    法庭錄音光碟等語。
二、按法院組織法於104年7月1日修正公布，並於同年月3日生效
    施行，其中增訂第90條之1第1項前段規定為：「當事人及依
    法得聲請閱覽卷宗之人，因主張或維護其法律上利益，得於
    開庭翌日起至裁判確定後六個月內，繳納費用聲請法院許可
    交付法庭錄音或錄影內容。…」而該條立法修正理由記載：
    「法庭錄音或錄影內容為訴訟資料之一部分，為提升司法品
    質，增進司法效能，允宜賦予當事人及依法得聲請閱覽卷宗
    之人，因主張或維護其法律上利益，得於開庭後相當期間內
    ，繳納費用聲請法院許可交付法庭錄音或錄影內容，以維其
    訴訟權益；法庭錄音或錄影內容載有在庭陳述人員之錄音或
    錄影資訊，涉及他人個資，為兼顧法庭公開與保護個人資訊
    之衡平性，避免法庭錄音或錄影內容遭人惡意使用（例如：
    提供娛樂之用，或上網供不特定人點閱收聽），仍應由法院
    審酌其聲請是否具有法律上利益而為許可與否之決定。」等
    語；又原「法庭錄音及其利用保存辦法」因配合法院組織法
    上開條文之修訂，而於104年8月7日修正為「法庭錄音錄影
    及其利用保存辦法」，其中第8 條又於105年5月23日修正規
    定為「當事人及依法得聲請閱覽卷宗之人，因主張或維護其
    法律上利益，聲請交付法庭錄音或錄影內容時，應敘明理由
    ，由法院為許可與否之裁定。」、「法院受理前項聲請，如
    認符合聲請人要件，並在聲請期間內提出，且就所主張或維
    護法律上之利益已敘明者，除法令另有排除規定外，應予許
    可。」，業已明文規定聲請人有敘明理由之義務。準此，法
    院受理上開聲請案件，即應審查聲請人是否適格、聲請已否
    逾期、聲請交付之標的是否為「法庭錄音或錄影內容」，以
    及聲請所為之「釋明」，是否符合「主張、維護法律上利益
    」等要件，並非當事人及依法得聲請之人聲請交付法庭錄音
    光碟，法院無須審酌即應照准（最高法院104 年度台抗字第
    725 號判決意旨參照）。是倘聲請人依前開規定聲請法院交
    付錄音光碟，法院仍有就聲請人所敘明「因主張或維護其法
    律上利益」之理由，就具體個案審酌其聲請交付錄音光碟之
    必要性，而為許可與否之裁定。
三、經查，聲請人黃柏舜（下稱聲請人）前固為本院109年度訴
    字第2430號刑事案件之被告，而屬刑事訴訟法上之當事人且
    為依法得聲請閱覽卷宗之人。次者，聲請人另主張該案件，
    因已提起上訴，為明瞭開庭時告訴人之訊問及其陳述之事項
    乙節，然依刑事訴訟法第44條之規定，審判筆錄應記載當事
    人之陳述及辯論之要旨及其他一切訴訟程序，是本院書記官
    所製作之筆錄已將開庭時本院、當事人所為之陳述予以紀錄
    ；而聲請人主張依據刑事訴訟法第44條之1第2項規定：「當
    事人、代理人、辯護人或輔佐人如認為審判筆錄之記載有錯
    誤或遺漏者，得於次一期日前，其案件已辯論終結者，得於
    辯論終結後7日內，聲請法院定期播放審判期日錄音或錄影
    內容核對更正之。其經法院許可者，亦得於法院指定之期間
    內，依據審判期日之錄音或錄影內容，自行就有關被告、自
    訴人、證人、鑑定人或通譯之訊問及其陳述之事項轉譯為文
    書提出於法院。」，惟本案業於110年4月6日言詞辯論終結
    ，並於110年5月18日宣判在案，聲請人所為之聲請，已不符
    合上開規定。再者，該案件既已上訴至臺中高分院，此為聲
    請人所坦認，卻未釋明有何交付本院之法庭錄音光碟之必要
    ，亦未具體指出該案於是日審判筆錄有何缺失、遺漏或記載
    不實之情，以致影響其法律上之利益。又聲請人對該案倘如
    有疑問，殊非不能向該案繫屬之第二審法院聲請調查而予釐
    清之可能，況且聲請人之選任辯護人另聲請臺中高分院向本
    院函調是項錄音，有臺中高分院之是項函文可憑，則本件聲
    請之必要性或目的性，更乏依據。據上，聲請人之聲請，難
    認有理由，應予駁回。
四、據上論斷，依刑事訴訟法第220條，裁定如主文。
中    華    民    國   110   年    10    月    18    日
                     刑事第一庭  法  官  張德寬
以上正本證明與原本無異。
如不服本裁定，應於收受送達後5日內向本院提出抗告狀。（應附繕本）　　　　　　　　　　　　　　　　　　　　　
                                 書記官 黃麗靜
中　　華　　民　　國　　110 　年　　10　　月　　19　　日